【裁判字號】    98,訴,569
【裁判日期】    980623
【裁判案由】    違反毒品危害防制條例
【裁判全文】
臺灣臺南地方法院刑事判決               98年度訴字第569號
公  訴  人  臺灣臺南地方法院檢察署檢察官
被      告  乙○○
上列被告因毒品危害防制條例案件，經檢察官提起公訴（98年度
毒偵字第754號），被告就被訴事實為有罪之陳述，經本院裁定
由受命法官獨任行簡式審判程序，本院判決如下：
    主  文
乙○○施用第一級毒品，累犯，處有期徒刑捌月；又施用第二級
毒品，累犯，處有期徒刑月，應執行有期徒刑拾月。
    事  實
一、乙○○前於民國95年間因施用毒品案件，經臺灣高雄地方法
    院以95年度訴字第2878號判處有期徒刑9月確定，另經該院
    以96年度聲減字第28號減為有期徒刑4月又15日確定，嗣於
    96年7月16日執行完畢。
二、乙○○前於91年間，因施用毒品案件，經臺灣高雄地方法院
    以91年度毒聲字第2167號裁定送戒治處所施以強制戒治後，
    嗣於92年1月22日停止戒治並付保護管束，另於92年5月14日
    保護管束期滿未經撤銷視為執行完畢。又於95年間因施用毒
    品案件，經臺灣高雄地方法院以95年度訴字第2878號判處有
    期徒刑9月確定。其於上開受強制戒治執行完畢後5年內，仍
    因有施用毒品案件，經法院判處罪刑，即屬於「5年內再犯
    」，顯見其再犯率甚高，原實施觀察、勒戒，已無法收其實
    效。
三、乙○○仍不知悛悔，於上開有期徒刑及強制戒治執行完畢後
    5年內，基於施用第一級毒品海洛因之犯意，於98年3月2日
    晚上11時許，在台南縣善化鎮某工寮內，以注射針筒注射之
    方式，施用第一級毒品海洛因一次。乙○○復基於施用第二
    級毒品甲基安非他命之犯意，於98年3月2日晚上11時許，在
    上開工寮內，以點火燒烤玻璃球吸食煙霧之方式，施用第二
    級毒品甲基安非他命一次。嗣因乙○○另涉他案毒品案件，
    於98年3月4日在台南縣玉井鄉○○路19號前，為警調查時，
    乙○○遂於本件犯行未被偵查機關發覺前，自行向警方自首
    ，並於同日下午4時35分許接受採尿送驗，檢驗結果呈現嗎
    啡陽性、可待因陽性及安非他命陽性、甲基安非他命陽性反
    應，而知悉上情。
四、案經臺南縣警察局玉井分局報告臺灣臺南地方法院檢察署檢
    察官偵查起訴。
    理  由
壹、程序事項：
  一訊之被告乙○○對於起訴之犯罪事實均坦承不諱，並當庭表
    示認罪，而經本院裁定以簡式審判程序加以審理，則依據刑
    事訴訟法第273條之2、同法第159條第2項之規定，不適用傳
    聞法則有關限制證據能力之相關規定，合先敘明。
  二按觀察、勒戒或強制戒治執行完畢後，5年內再犯毒品危害
    防制條例第10條之罪者，檢察官應依法追訴，同條例第23
    條第2項定有明文。查被告於95年間因施用毒品案件，經臺
    灣高雄地方法院判處罪刑確定，有臺灣高等法院被告前案紀
    錄表一份附卷可稽。再按，被告於5年內曾經再犯，縱其三
    犯本案施用毒品之時間，在初犯受強制戒治執行完畢釋放5
    年以後，仍與「五年後再犯」之情形有別，且因已於「五年
    內再犯」，顯見其再犯率甚高，原實施觀察、勒戒或強制戒
    治，已無法收其實效，即應由檢察官逕行依法追訴（最高法
    院95年度台非字第104號判決可資參照）。是被告前受強制
    戒治執行完畢之日距為本件犯行時雖相隔5年以上，然揆諸
    前揭說明，被告於上開受強制戒治執行完畢後5年內，仍因
    有施用毒品案件，經法院判處罪刑，即屬於「5年內再犯」
    ，顯見被告之再犯率甚高，原實施觀察、勒戒，已無法收其
    實效，而無5年戒斷期之存在，本件施用毒品犯行自無再經
    觀察勒戒、強制戒治之必要，應由檢察官逕行起訴。是以，
    被告於強制戒治執行完畢後5年內再犯毒品危害防制條例之
    罪，即應依法追訴、審理。
貳、實體事項：
  一訊據被告就上開事實均坦承不諱，並有長榮大學98年3月18
    日確認報告一紙在卷為憑。
  二按服用海洛因後24小時內約有服用量之80排泄於尿液中，其
    於尿液中排出之最長時限，受施用劑量、施用方式、個人體
    質及其代謝情況等因素影響，因個案而異，一般可檢出之最
    長時限為海洛因服用後2至4天，業經行政院衛生署管制藥品
    管理局於91年9月23日以管檢字第109652號函述明此旨綦詳
    。次按，安非他命經口服投與後約70%於24小時內自尿中排
    出，約90%於96小時內自尿中排出，目前國內尿液中甲基安
    非他命之檢驗僅鑑定其是否呈陽性反應尚未定其含量，且甲
    基安非他命成分之檢出與其投與方式、投與量、個人體質、
    採尿時間與檢測儀器之精密度等諸多因素有關，僅憑尿液中
    呈安非他命陽性反應，並無法確實推算吸食時間距採集時間
    之長短，惟依上述資料推斷，最長可能不會超過4日，業經
    行政院衛生署藥物食品檢驗局81年2月8日 (81)藥檢壹字第0
    01156號函述明綦詳。
  三經查，被告經警於98年3月4日下午4時35分許採尿送驗，呈
    嗎啡陽性、可待因陽性及安非他命陽性、甲基安非他命陽性
    反應，此有長榮大學98年3月18日確認報告一紙在卷可稽，
    核與被告自白相符。是被告之自白確實出於真實，可採為認
    定事實之基礎。揆諸前開說明，足認被告確有分別於上開時
    、地施用第一級毒品海洛因一次及第二級毒品甲基安非他命
    一次之事實，要可認定。
  四綜上所述，本案事證明確，被告之犯行堪以認定，應依法論
    科。
參、論罪科刑：
  一核被告所為，分別係犯毒品危害防制條例第10條第1項之施
    用第一級毒品罪1次、同條例第10條第2項之施用第二級毒品
    罪1次。又被告分別持有第一級毒品海洛因及第二級毒品甲
    基安非他命並進而施用，其持有之低度行為應為施用之高度
    行為所吸收，不另論罪。又被告所犯施用第一級毒品罪1次
    、施用第二級毒品罪1次間，二次行為犯意個別，行為互殊
    ，應分論併罰。
  二再查，被告曾犯有如犯罪事實欄一之前科紀錄，嗣於96年7
    月16日有期徒刑執行完畢，此有臺灣高等法院被告前案紀錄
    表1份附卷足憑，故被告於受有期徒刑執行完畢後，5年內故
    意再分別犯本件有期徒刑以上之罪，依刑法第47條第1項規
    定，均為累犯，各應依法加重其刑。
  三被告犯罪後在未被有偵查權之公務員或機關發覺前，即主動
    向臺南縣警察局玉井分局表示犯罪事實，並接受裁判，此有
    警詢筆錄一份在卷可按（見警卷頁2），被告行為均合乎自
    首之要件，爰依刑法第62條前段減輕其刑。又被告同時具有
    累犯加重其刑及自首減輕其刑之情形，依法先加後減之。
  四茲審酌被告前曾因施用毒品經送強制戒治處分執行完畢後，
    猶仍不思戒絕毒癮、革除惡習，顯未能深切悔改並記取教訓
    ，惟念及被告施用毒品之犯行，在本質上乃屬自我戕害身心
    健康之行為，以及被告犯後尚知坦承犯行，態度良好等一切
    情狀，爰分別量處如主文所示之宣告刑，並定其應執行之刑
    ，以資懲戒。
據上論斷，應依刑事訴訟法第273條之1第1項、第299條第1項前
段，毒品危害防制條例第10條第1項、第2項，刑法第11條前段、
第47條第1項、第62條前段、第51條第5款，判決如主文。
本案經檢察官甲○○到庭執行職務。
中    華    民    國    98    年    6     月    23    日
                  刑事第二庭    法  官  黃瑪玲
以上正本證明與原本無異。
如不服本判決，應於本判決送達後10日內，向本院提出上訴書狀
，並應敘述具體理由。如未敘述上訴理由者，應於上訴期間屆滿
後20日內向本院補提理由書狀（均須按他造當事人之人數附繕本
）「切勿逕送上級法院」。
                                書記官  黃玉秀
中    華    民    國    98    年    6     月    23    日
附錄法條
毒品危害防制條例第10條
施用第一級毒品者，處 6 月以上 5 年以下有期徒刑。
施用第二級毒品者，處 3 年以下有期徒刑。


司法院資訊處製作；財團法人民間司法改革基金會備份。
